【裁判字號】    96,訴,3880
【裁判日期】    970229
【裁判案由】    槍砲彈藥刀械管制
【裁判全文】
臺灣板橋地方法院刑事判決              96年度訴字第3880號
公  訴  人  臺灣板橋地方法院檢察署檢察官
被      告  丙○○
選任辯護人  林正杰律師
被      告  丁○○
                    於臺灣臺北監獄臺北分監執行中）
選任辯護人  游成淵律師
上列被告因槍砲彈藥刀械管制條例案件，經檢察官提起公訴（96
年偵字第20693號），本院判決如下：
    主  文
丙○○未經許可，持有可發射子彈具有殺傷力之改造手槍，累犯
，處有期徒刑伍年，併科罰金新臺幣陸萬元，罰金如易服勞役以
新臺幣壹仟元折算壹日。扣案之改造手槍壹枝（槍枝管制編號
0000000000號，含彈匣壹個）沒收之。
丁○○未經許可，寄藏可發射子彈具有殺傷力之改造手槍，累犯
，處有期徒刑年陸月，併科罰金新臺幣伍萬元，罰金如易服勞
役以新臺幣壹仟元折算壹日。扣案之改造手槍壹枝（槍枝管制編
號0000000000號，含彈匣壹個）沒收之。
    事  實
一、丙○○前於民國93年間，因違反毒品危害防制條例案件，經
    本院以93年度簡字第5122號判處有期徒刑3 月，緩刑2 年，
    嗣經撤銷緩刑，於94年11月1 日易科罰金執行完畢。丁○○
    前於94年間，因違反毒品危害防制條例案件，經本院以94年
    度簡字第5087號判處有期徒刑4 月確定，並於95 年7月12日
    縮刑期滿執行完畢。詎丙○○、丁○○均不知悔改，均明知
    可發射子彈具有殺傷力之改造槍枝，為槍砲彈藥刀械管制條
    例所規定之管制物品，非經中央主管機關許可，不得持有、
    寄藏，丙○○竟於94年11月間，在臺北縣土城市○○路114
    巷35弄16號2 樓住處，自不詳真實姓名年籍之成年人處收受
    可發射子彈具有殺傷力之仿FN廠1910型半自動手槍所製造之
    槍枝，換裝土造金屬槍管而成之改造手槍1 枝（含彈匣1 個
    、槍枝管制編號0000000000號），而未經許可持有之。而丙○○因恐遭警查獲上開改造手槍，遂於96年6 、7 月間某日
    ，在上開丙○○住處，將該改造手槍交由丁○○代為寄藏，
    並將之藏置於臺北縣板橋市○○街24號5 樓住處，而持有之
    。嗣於96年9 月7 日晚上8 時35分許，丁○○攜帶上開改造
    手槍返還丙○○後，渠2 人共乘機車行經臺北縣土城市○○
    路○ 段與學成路口時，為警盤查扣得上開改造手槍，始查悉
    上情。
二、案經臺北縣政府警察局土城分局移送臺灣板橋地方法院檢察
    署檢察官偵查起訴。
    理  由
壹、證據能力有無之判斷：
    被告、辯護人及檢察官對於後述證據之證據能力均不爭執，
    依刑事訴訟法第159 條之5 規定，均有證據能力，合先敘明
    。
貳、實體方面：
一、被告丁○○部分：
    上開事實，業據被告丁○○於警詢、偵查及本院審理中自白
    不諱（見偵查卷第24頁至第25頁、第66頁；本院卷第42頁、
    第97頁），核與證人即共同被告丙○○於偵查中所述情節相
    符（見偵查卷第67頁）；且查獲情形亦據證人即臺北縣政府
    土城分局廣福派出所員警乙○○、朱志雄於偵查及本院審理
    時證述甚明（見偵查卷第67頁至第68頁、本院卷第86頁至第
    92頁），並有上開改造手槍扣案可資佐證，而該槍枝經送內
    政部警政署刑事警察局鑑驗結果，認：「送鑑手槍壹枝（槍
    枝管制編號0000000000號），認係改造手槍，由仿FN廠1910
    型半自動手槍製造之槍枝，換裝土造金屬槍管而成，擊發功
    能正常，可供擊發適用子彈使用，認具殺傷力。」等語，有
    內政部警政署刑事警察局96年9 月26日刑鑑字第0960143628
    號槍彈鑑定書1 件附卷可稽；足認被告丁○○前開自白與事
    實相符，堪予採信。
二、被告丙○○部分：
  (一)被告丙○○固坦承有於前揭時地為警查獲之事實，惟矢口否
    認有何未經許可持有改造手槍之犯行，辯稱：伊不知有上開
    改造手槍，也沒有委由丁○○代為寄藏，是在羈押訊問前，
    丁○○說他有前科，要伊代為頂下持有該槍枝罪，伊才說是
    伊寄藏的，丁○○在為警查獲時，也是說槍枝是他撿到的，
    是到警詢時才改稱該槍枝是伊所委託寄藏，且伊為警查獲當
    日自己有攜帶包包，不需要再用另外的包包裝上開手槍云云
    。經查：
    1.被告丙○○如何於前揭時地收受上開改造手槍、如何交由
      被告丁○○寄藏，及如何於前揭時地為警查獲等事實，業
      據被告丙○○於偵查及本院羈押訊問時坦承不諱（見偵查
      卷第67頁、本院96年度聲羈字第893 號卷第4 頁），核與
      證人即共同被告丁○○於警詢及偵查中所述情節相符（見
      偵查卷第24＋1 頁至第25頁、第56頁、第66頁），且查獲
      情形亦與證人即臺北縣政府土城分局廣福派出所員警乙○○、朱志雄於偵查及本院審理時證述情節相符（見偵查卷
      第67頁至第68頁、本院卷第86頁至第92頁），並有上開改
      造手槍1 枝扣案可資佐證，而該改造手槍經送內政部警政
      署刑事警察局鑑驗結果，認：「送鑑手槍壹枝（槍枝管制
      編號0000000000號），認係改造手槍，由仿FN 廠1910 型
      半自動手槍製造之槍枝，換裝土造金屬槍管而成，擊發功
      能正常，可供擊發適用子彈使用，認具殺傷力。」等語，
      已如前述，足認被告丙○○前開自白與事實相符，應堪採
      信。至被告丙○○之辯護人雖聲請將上開改造手槍進行指
      紋鑑定，惟查該手槍寄藏在被告丁○○處已有一段時日，
      而為警查獲後，復經送請內政部警政署刑事警察局進行有
      無殺傷力之鑑定，顯已由多人接觸過該手槍，是否尚能採
      集取得被告丙○○之指紋，本屬可疑，況苟未能採集鑑定
      到被告丙○○之指紋，亦無從憑此即認被告丙○○未曾持
      有該手槍，故本院認已無就此進行指紋鑑定之必要，附此
      敘明。
    2.又被告丁○○於警詢及偵查中均坦認犯行，已如前述，惟
      其嗣後於96年9 月8 日本院進行羈押訊問時，否認受被告
      丙○○囑託代為寄藏上開改造手槍云云，亦有該羈押訊問
      筆錄1 件附卷可稽（見本院96年度聲羈字第893 號卷第5
      頁至第6 頁），再參以被告丙○○於前開羈押訊問中所述
      ：「警察查獲前我是要去找我朋友，他叫『阿子』，我不
      知道他的本名，我只知道他姓楊而已，直到昨天被查獲後
      ，我才知道他叫丁○○，我是要去找他拿後來被查獲的槍
      枝、子彈，我是在96年7 月的時候，把整個黑色包包寄放
      在他那邊的，裡面有槍枝1 支、子彈6 發、2 顆半成品，
      當時我想放在我身邊不安全，放在他那邊他應該不會刻意
      去翻我的東西，昨天我是想拿去丟掉，我才過去拿」、「
      （問：這些槍枝、子彈、半成品何來？）是一位我稱為哥
      哥的人送給我的，就在我94年入監執行前送給我的，就在
      我家土城市○○路的住處送給我的，我入監期間槍枝、子
      彈我都放在家裡」、「（問：為何後來裝有槍枝的包包，
      是在丁○○身上搜到？）當時我騎機車，他幫我拿」等語
      （見本院96年度聲羈字第893 號卷第4 頁），僅供承自己
      持有上開改造手槍犯行，而隱藏被告丁○○有受託寄藏該
      手槍之犯意，完全附合被告丁○○於本院羈押訊問時之陳
      述，雖可徵被告丙○○辯稱在羈押訊問前，丁○○表示已
      有前科，要其代為頂下持有該槍枝罪等語，應屬非虛。然
      被告丁○○嗣後於96年9 月20日偵查中自白犯罪（見偵查
      卷第66頁），被告丙○○顯已無再迴護被告丁○○之必要
      ，惟被告丙○○在該次偵查中仍自白犯罪，且亦表示被告
      丁○○上開自白無訛（見偵查卷第67頁），被告丙○○此
      時所述，亦無何迴護被告丁○○之處，足證被告丙○○此
      次自白核與事實相符，並非為迴護被告丁○○之詞，故被
      告丙○○辯稱伊是因丁○○有前科，要伊頂下持有上開手
      槍罪，伊才說是伊寄藏，否則伊為警查獲時有自己之包包
      ，無庸拿黑色包包云云，自無可採。
    3.又被告丁○○於前揭時地為警查獲時，係表示上開手槍為
      其所拾得一節，固據證人乙○○、甲○○於偵查及審理時
      到庭證述屬實（見偵查卷第68頁至第69頁、本院卷第86頁
      、第97頁），然被告丁○○嗣後於警詢、偵查及本院審理
      時均坦承上開改造手槍係被告丙○○所交付寄藏，已如前
      述，且被告丁○○於偵查中具結後仍證述該手槍係被告丙○○所交付寄藏等語在卷（見偵查卷第56頁、第66頁），
      而被告丙○○、丁○○於前揭時地為警查獲時，係由被告
      丙○○騎乘機車搭載被告丁○○之情，亦據證人乙○○、
      甲○○於偵審中證述；被告丙○○、丁○○於警詢及偵審
      中陳述甚明，再參以被告丙○○於進行本院羈押訊問時，
      因被告丁○○之請託而為迴護被告丁○○之陳述，已如前
      述，可徵被告丙○○與被告丁○○間應無仇怨，被告丁○○為警查獲時基於維護被告丙○○之意而稱上開改造手槍
      係拾得，亦屬情理之內，而被告丁○○嗣後坦承犯行，亦
      應無設詞誣陷被告丙○○之必要，故被告丁○○縱有於查
      獲現場表示上開手槍係伊拾得，亦難憑此即認該手槍非被
      告丙○○所寄藏，被告丙○○辯稱被告丁○○為警查獲時
      ，說該槍枝是他撿到的，並非伊所有云云，尚無足取。
    4.綜上所述，被告丙○○所辯，應係事後卸責之詞，要無可
      信。本件事證明確，被告丙○○、丁○○犯行，洵堪認定
      。
三、核被告丙○○、丁○○所為，係分別犯槍砲彈藥刀械管制條
    例第8 條第4 項之未經許可持有可發射子彈具有殺傷力之改
    造手槍罪、同條例第8 條第4 項之未經許可寄藏可發射子彈
    具有殺傷力之改造手槍罪。又按寄藏與持有，均係將物置於
    自己實力支配之下，僅寄藏必先有他人之持有行為，而後始
    為之受寄代藏，故受寄人代為保管，其保管之本身，亦屬持
    有，不過，此之持有係受寄之當然結果，故槍砲彈藥刀械管
    制條例係將「持有」與「寄藏」為分別處罰規定，則單純之
    「持有」，固不包括「寄藏」，但「寄藏」之受人委託代為
    保管，其保管之本身所為之「持有」，既係「寄藏」之當然
    結果，法律上自宜僅就「寄藏」行為為包括之評價，不應另
    就「持有」予以論罪（最高法院著有74年台上字第3400號判
    例可資參照）。故被告丁○○雖有「持有」、「寄藏」之犯
    行，惟僅論以未經許可寄藏可發射子彈具有殺傷力之改造手
    槍罪。查被告丙○○前於93年間，因違反毒品危害防制條例
    案件，經本院以93年度簡字第5122號判處有期徒刑3 月，緩
    刑2 年，嗣經撤銷緩刑，於94年11月1 日易科罰金執行完畢
    。又被告丁○○前於94年間，因違反毒品危害防制條例案件
    ，經本院以94年度簡字第5087號判處有期徒刑4 月確定，並
    於95年7 月12日縮刑期滿執行完畢，有臺灣高等法院被告前
    案紀錄表1 件在卷可憑，其二人均各於上開徒刑執行完畢後
    5 年之內，分別再犯本件最重本刑為有期徒刑以上之罪，為
    累犯，均應依刑法第47條第1 項之規定加重其刑。審酌被告
    丙○○、丁○○二人正值青年，竟分別有前開犯罪前科，素
    行已不佳，又未經許可分別持有、寄藏改造手槍，其等行為
    威脅社會安全、對治安造成之危害非輕，惟念其二人持有、
    寄藏時間非長，又均未持前開槍枝犯罪，及被告丁○○犯後
    坦承犯行，態度良好、被告丙○○犯後否認犯行，態度甚差
    等一切情狀，分別量處如主文所示之刑，並各就罰金部分諭
    知易服勞役之折算標準。扣案具殺傷力之仿FN廠半自動手槍
    製造之手槍換裝土造金屬槍管改造而成之改造手槍1 枝（槍
    枝管制編號0000000000號，含彈匣1 個），係槍砲彈藥刀械
    管制條例第4 條第1 項第1 款所定之槍，屬違禁物，不問屬
    於犯人與否，依刑法第38條第1 項第1 款規定，宣告沒收。
據上論斷，應依刑事訴訟法第299 條第1 項前段，槍砲彈藥刀械
管制條例第8 條第4項，刑法第11條前段、第42條第3 項、第38
條第1 項第1 款、第47條第1 項，判決如主文。
本案經檢察官顏世翠到庭執行職務。
中    華    民    國    97    年    2     月    29    日
                  刑事第十三庭    審判長法  官  李麗珠
                                        法  官  許映鈞
                                        法  官  俞秀美
上列正本證明與原本無異。
如不服本判決，應於送達後十日內敘明上訴理由，向本院提出上
訴狀
                                        書記官  林政良
中    華    民    國    97    年    2     月    29    日
附錄本案論罪科刑法條全文：
槍砲彈藥刀械管制條例第8條
未經許可，製造、販賣或運輸鋼筆槍、瓦斯槍、麻醉槍、獵槍、
空氣槍或第4 條第1 項第1 款所定其他可發射金屬或子彈具有殺
傷力之各式槍砲者，處無期徒刑或5 年以上有期徒刑，併科新臺
幣1 千萬元以下罰金。
未經許可，轉讓、出租或出借前項所列槍枝者，處5 年以上有期
徒刑，併科新臺幣1 千萬元以下罰金。
意圖供自己或他人犯罪之用，而犯前二項之罪者，處無期徒刑或
7 年以上有期徒刑，併科新臺幣1 千萬元以下罰金。
未經許可，持有、寄藏或意圖販賣而陳列第1 項所列槍枝者，處
3 年以上10年以下有期徒刑，併科新臺幣700 萬元以下罰金。
第 1 項至第 3 項之未遂犯罰之。


司法院資訊處製作；財團法人民間司法改革基金會備份。
